臺灣高等法院民事判決　　　　　　　　　 100年度上字第49號
上　訴　人　董明秀
訴訟代理人　李富祥律師
被上訴人　　李玉嬋
訴訟代理人　郭蕙蘭律師
上列當事人間請求減少價金等事件，上訴人對於中華民國99年11
月16日臺灣士林地方法院98年度訴字第1257號第一審判決提起上
訴，本院於100年11月15日言詞辯論終結，判決如下：
    主      文
上訴駁回。
第二審訴訟費用由上訴人負擔。
    事實及理由
一、被上訴人主張：其於民國（下同）94年8月17日與上訴人簽
    訂不動產買賣契約書（下稱系爭買賣契約），由被上訴人以
    總價新台幣（下同）1,450萬元（含裝潢費用），向上訴人
    購買坐落台北市○○○路69巷7之1號7樓（含頂樓增建）房
    屋（下稱系爭房屋）及其基地（以下與系爭房屋合稱為系爭
    不動產），為縮短給付之便宜計，兩造同意由被上訴人直接
    支付裝潢費用170萬元予上訴人所指定之裝潢公司。嗣於98
    年2月間，被上訴人因換屋需要而欲出售系爭房屋，經委託
    台灣省土木技師公會進行氯離子含量檢測，發現系爭房屋之
    採樣氯離子含量高達0.743kg/立方米－0.934kg/立方米，被
    上訴人為求慎重，再委由台灣檢驗科技股份有限公司材料及
    工程實驗室（SGS）採樣檢驗，其報告顯示系爭房屋之氯離
    子含量仍高達0.624kg/立方米－0.722kg/立方米，均超過經
    濟部檢驗局87年6月4日公佈「鋼筋混凝土構件型式之新拌混
    凝土氯離子含量試驗每立方公尺中不超過0.3公斤」之標準
    值1倍以上，足見系爭房屋係俗稱海砂屋。而因系爭房屋混
    凝土中氯離子含量過高及抗壓強度不足，對系爭房屋之建築
    結構、安全性等造成影響，有減少一般建築物應有通常效用
    之瑕疵，致系爭房屋交易價值下跌，被上訴人因而僅能以1,
    170萬元出售系爭不動產予訴外人蔡志平。是上訴人顯違反
    系爭買賣契約第9條所約定之擔保責任，且未依債之本旨為
    給付，爰依民法第227條、第360條及第359條之規定，請求
    上訴人給付280萬元，並加付法定遲延利息等語。原審就此
    部分為被上訴人勝訴之判決，判命上訴人應給付被上訴人
    280萬元，及自99年8月29日起至清償日止，按年息5%計算之
    利息。被上訴人對於上訴人之上訴則聲明駁回上訴。（被上
    訴人逾上開範圍所為請求部分，經原審為被上訴人敗訴之判
    決後，未據被上訴人聲明不服，爰就此部分之主張及陳述不
    予贅述，附此敘明。）
二、上訴人則以：兩造就系爭不動產所合意之買賣價金為1,280
    萬元，因被上訴人之貸款需要，始在系爭買賣契約之買賣總
    價欄填載為1,450萬元。又上訴人就系爭房屋之品質並未對
    被上訴人有特別之保證，系爭契約第9條約定內容與民法第
    354條第1項本文之內容相同，其目的僅在於重複宣示出賣人
    應負民法物之瑕疵擔保責任，並無特約保證品質之情形，且
    上訴人所填寫之「房地產標的現況說明書」，已明白告知系
    爭房屋未做過海砂屋檢測，是上訴人自不可能對系爭房屋之
    氯離子含量提出品質保證。又系爭房屋係67年間建造完成，
    當時之法令並未規定氯離子含量標準值，自不得以其後訂定
    或修訂之國家標準值認定系爭房屋具有瑕疵，況經訴外人蔡
    志平委託台灣省土木技師公會就系爭房屋進行氯離子含量檢
    測結果，採樣氯離子含量僅為0.545kg/立方米、0.559kg/立
    方米，亦未超出83年訂定之標準值0.6kg/立方米，自無瑕疵
    存在。且上訴人交付系爭房屋予被上訴人時並不知氯離子含
    量超過標準值，係以系爭買賣契約成立時之現狀交付之，自
    係依債之本旨履行，不構成不完全給付等語，資為抗辯。原
    審為上訴人一部勝訴、一部敗訴之判決（詳如前述），上訴
    人就其敗訴部分不服，提起上訴，聲明：(一)原判決關於不利
    於上訴人部分廢棄。(二)上開廢棄部分，被上訴人在第一審之
    訴及假執行之聲請均駁回。
三、經查兩造於94年8月17日簽訂系爭買賣契約，約定由被上訴
    人以總價1,450萬元向上訴人購買系爭不動產，並於同年10
    月20日辦畢所有權移轉登記。嗣於98年7月10日，被上訴人
    與訴外人蔡志平簽訂不動產買賣契約書，由蔡志平以1,170
    萬元向被上訴人買受系爭不動產等情，有系爭買賣契約、房
    地產標的現況說明書、建物所有權狀、土地所有權狀、建物
    登記謄本、土地登記謄本、被上訴人與蔡志平所簽訂之不動
    產買賣契約書及付款支票可稽（見原審卷第16至22、40至51
    頁），且為兩造所不爭執（見原審卷第122頁），均堪信為
    真實。
四、被上訴人主張上訴人所交付之系爭房屋具有氯離子含量過高
    （即所謂海砂屋）之瑕疵，構成不完全給付等情；惟為上訴
    人所否認，並以前詞置辯。經查：
  (一)CNS 3090於83年訂定新拌混凝土中水溶性氯離子含量限制，
    一般鋼筋混凝土為0.6kg/立方米以下，鋼筋混凝土（所處環
    境考慮耐久性）為0.3kg/立方米；又因未受外來氯離子污染
    之硬固混凝土，因水泥之水和作用及物理吸附，其水溶性氯
    離子含量會隨時間增加較新拌時略為降低，CNS 3090於87年
    修訂，更改新拌混凝土中水溶性氯離子含量，鋼筋混凝土為
    0.3kg/立方米以下（參見原審卷第27頁附註2.、3.所載及第
    30頁附註2.所載），此為上訴人所不爭執（見原審卷第74頁
    ）。又建築物結構中氯離子含量是否過高，可以混凝土中氯
    離子含量是否超過設計環境條件下之國家標準值為據。當混
    凝土中氯離子含量增高時，易造成混凝土所包覆之鋼筋結構
    銹蝕而影響建築物之結構安全，是建築物混凝土中氯離子含
    量如高於國家標準，縱於興建之初無立即之危險，仍會因時
    間累積而加劇鋼筋結構銹蝕之程度，對於居住安全造成重大
    威脅。查系爭房屋雖係於66年9月14日建築完成之鋼筋混凝
    土造建物（見原審卷第48頁），當時固尚無有關水溶性氯離
    子含量之國家標準，惟於94年間上訴人出售系爭不動產予被
    上訴人時，就此既已訂有國家標準值，則被上訴人所買受之
    系爭房屋是否具有氯離子含量過高之瑕疵，自應以87年修訂
    之國家標準值定之。
  (二)被上訴人曾於98年2月間委由台灣省土木技師公會就系爭房
    屋之氯離子含量進行檢測，經採樣檢測結果為：系爭房屋之
    入口左側處柱位之氯離子含量為0.743kg/立方米，入口右2m
    後4.5m房間處柱位之氯離子含量為0.934kg/立方米；被上訴
    人復於同年3月間委託台灣檢驗科技股份有限公司材料及工
    程實驗室就系爭房屋採樣檢驗氯離子含量，經檢測結果為：
    系爭房屋之硬固混凝土氯離子含量，於客廳樑處為0.624kg/
    立方米，於客廳左柱處為0.722kg/立方米，於玄關柱處為0.
    642kg/立方米，此有台灣省土木技師公會硬固混凝土氯離子
    含量測試報告及台灣檢驗科技股份有限公司材料及工程實驗
    室（SGS）試驗報告可稽（見原審卷第27、30頁）；且為上
    訴人所不爭執（見原審卷第74頁倒數第2列），堪信為真實
    。則依上開檢測結果，系爭房屋迄於98年3月間，其氯離子
    含量高於上述87年修訂之國家標準值。是被上訴人執此主張
    其向上訴人買受之系爭房屋具有氯離子含量過高之瑕疵一節
    ，自屬可取。
  (三)上訴人雖抗辯被上訴人之後手蔡志平亦委託台灣省土木技師
    公會就系爭房屋進行氯離子含量檢測，經檢測結果並未超出
    83年訂定之標準值，足見系爭房屋並無瑕疵存在等語。查：
  1.被上訴人於出售系爭不動產予蔡志平時，曾出具「瑕疵告知
    」載明：「本案址位於台北市士林區○○○路69巷7之1號7
    樓，於買賣簽約時詳盡告知乙方（即蔡志平），本案件經
    SGS氯離子檢測超過國家標準值，爾後之責任歸屬均與甲方
    （即被上訴人）無關」（見原審卷第39頁）。又據證人汪瑞
    霞（即兩造買賣系爭不動產之仲介)在原審到場證稱：「原
    告在裝潢完後，房子一直有漏水的問題，我們也幫忙找廠商
    修了很久，後來有日商公司說有客人，原告覺得短時間內自
    己不會去住，又有傢俱，可以出租。後來日商公司又說有人
    要買，但出價1千萬元左右，原告認為為何會出這麼多的價
    錢，有問原因，他說因為氯離子過高，原告覺得奇怪就來問
    我，我幫他找SGS陪同檢測氯離子含量，結果高於國家標準
    值。原告本來不同意賣，但檢測出來後，原、被告有到我們
    公司協商很多次，後來沒有談成，原告就跟我說想要賣，我
    告訴他要賣的話就要詳細告知，但價格就會壓低，所以當初
    才會在委託銷售中註明（『本價格乃經所有人同意調低市場
    行情以求售為主』），因為怕以後又有爭議，最後的成交價
    是1170萬元」，「（當時找SGS陪同檢測氯離子含量是因為
    ）我從事仲介18年，有很多檢測單位不具有公信力，SGS是
    經政府認可推薦的廠商，信譽比較好，也不配合付錢的人造
    假，我們找SGS是為了維護我們的商譽及中立的立場」，「
    （氯離子檢測項目根據內政部的要求）有規定必須檢測樑、
    柱三點，不能超過三點，以這三點為報告基準採樣的認定。
    三點是樑、柱任意採樣三點，看檢測的人以不破壞屋內的裝
    潢為原則取樣」等語（見原審卷第127至129頁）。足見被上
    訴人將系爭不動產出售予蔡志平時，系爭房屋確具有氯離子
    含量過高之瑕疵。
  2.被上訴人之後手蔡志平亦曾於98年9月間委由台灣省土木技
    師公會就系爭房屋之氯離子含量進行檢測，經採樣檢測結果
    ：系爭房屋之入口前3.4m左0.8m高1.2m客廳處柱位之氯離子
    含量為0.545kg/立方米，入口3.2m右1.6m客廳處樑位之氯離
    子含量為0.559kg/立方米，此有台灣省土木技師公會硬固混
    凝土氯離子含量測試報告可稽（見原審卷第134頁）。此項
    檢測結果，系爭房屋之氯離子含量固較被上訴人之前委託台
    灣省土木技師公會檢測結果為低，惟仍不符87年修訂之國家
    標準值。且據證人汪瑞霞證稱：「（蔡志平）有（將系爭不
    動產再出售他人），也是我經手的」，「如果沒記錯是今（
    99）年3、4月成交的。本來第三人蔡（志平）的委託價是2,
    050萬元，最後成交價是1,650萬元，因為有告知買主氯離子
    含量過高的疑慮」，「第三人蔡（志平）在委託我賣前，已
    經做好了（氯離子含量檢測）」，「（蔡志平出售系爭房屋
    前）有（就系爭房屋作整修），格局不同，蔡（志平）買房
    子後，房子格局全部打掉，原來的陽台外推也把陽台恢復，
    房子空了4、5個月後，才作氯離子檢測，檢測後才動工裝潢
    」，「我的買方我認識他十幾年，他們從事餐飲業，在買系
    爭房屋前，他們有委託我賣了公寓，價錢和這個房子差不多
    ，他們希望屋主同意他另找SGS檢測，若屋主不同意，就要
    以1,650萬元的價錢賣給他。因為屋主不同意，所以最後以
    1,650萬元出售」等語（見原審卷第127頁背面至129頁），
    並提出被上訴人及蔡志平分別委託銷售之系爭房屋現場照片
    為證（見原審卷第32、33頁）；另蔡志平於出售系爭房屋予
    訴外人蕭秀玲時，亦出具切結書記載：「本買賣標的：台北
    市士林區○○○路69巷7之1號7樓，因前次買賣時氯離子檢
    測超過標準值0.6。今經賣方蔡志平先生重新檢測合於政府
    檢測值低於0.6，報告如附件。今買賣雙方亦知悉前情，同
    意就新的報告為認定之檢測附件」（見原審卷第135頁）。
    足證蔡志平向被上訴人買受系爭不動產時，系爭房屋之氯離
    子檢測超過標準值0.6，經蔡志平將系爭房屋原有格局拆除
    、重新整修，並閒置4、5個月後，始再委由台灣省土木技師
    公會進行氯離子含量檢測，而經檢測結果，其氯離子含量雖
    有降低，符合83年訂定之標準值，然仍不符87年修訂之標準
    值。是上訴人執此抗辯系爭房屋並無氯離子含量過高之瑕疵
    云云，自不足取。
  (四)上訴人雖又抗辯其係以系爭買賣契約成立時之現況交付系爭
    房屋，縱系爭房屋有瑕疵，亦係存在於契約成立時，應不成
    立不完全給付等語。按最高法院77年度第7次民事庭會議決
    議固謂：「出賣人就其交付之買賣標的物有應負擔保責任之
    瑕疵，而其瑕疵係於契約成立後始發生，且因可歸責於出賣
    人之事由所致者，則出賣人除負物之瑕疵擔保責任外，同時
    構成不完全給付之債務不履行責任」，惟此係針對「瑕疵係
    於契約成立後始發生」之情形而言，並不及於「瑕疵係於契
    約成立前即已發生」之情形。而買賣標的物如係特定物，於
    契約成立前已發生瑕疵，而出賣人於締約時，因故意或過失
    未告知該瑕疵於買受人，而買受人不知有瑕疵仍為購買者，
    則出賣人所為給付之內容不符合債務本旨，即應負不完全給
    付之債務不履行責任。查系爭房屋之氯離子含量過高，不符
    合87年修訂之國家標準值，而具有瑕疵，已如前述；上訴人
    雖抗辯其於簽訂系爭買賣契約時不知系爭房屋有此項瑕疵存
    在，惟依系爭買賣契約所附「房地產標的現況說明書」所載
    ，就「是否曾經做過海砂屋檢測（氯離子檢測事項）」欄勾
    選「否」，而該項「備註說明」載明：「參考值：依CNS309
    0規定預力混凝土為0.15kg/立方米，鋼筋混凝土為0.3kg/立
    方米」，足見氯離子含量是否逾上開標準值（即是否為海砂
    屋），乃買賣系爭房屋之重要事項，而系爭房屋是具有氯離
    子含量過高之瑕疵，經檢測即可知悉，是上訴人未經檢測即
    將系爭房屋出售予被上訴人，縱其於簽訂系爭買賣契約時不
    知系爭房屋具有氯離子含量過高之瑕疵，仍難認其就此為無
    過失，則依前揭說明，上訴人所為給付之內容不能認為係符
    合債之本旨，是被上訴人據以請求上訴人負不完全給付責任
    ，洵屬有據。
五、按因可歸責於債務人之事由，致為不完全給付者，債權人得
    依關於給付遲延或給付不能之規定行使其權利；因可歸責於
    債務人之事由，致給付不能者，債權人得請求賠償損害；損
    害賠償，除法律另有規定或契約另有訂定外，應以填補債權
    人所受損害及所失利益為限；依通常情形或依已定之計劃、
    設備或其他特別情事，可得預期之利益，視為所失利益，民
    法第227條第1項、第226條第1項及第216條分別定有明文。
    經查：
  (一)被上訴人主張系爭房屋之買賣總價為1,450萬元，兩造同意
    由被上訴人逕將其中170萬元交付予上訴人所指定之裝潢公
    司等語，並提出系爭買賣契約及房屋價金折讓單（下稱系爭
    折讓單）為證（見原審卷第16至21、23頁）；上訴人則抗辯
    係因被上訴人貸款之需，故在系爭買賣契約之買賣總價欄填
    載1,450萬元，實際上應減去系爭折讓單所載170萬元後，所
    餘1,280萬元始為系爭房屋之買賣價金，而被上訴人係於買
    受系爭房屋後，自行將裝修工程交由訴外人沈峻榮承攬，上
    訴人並無轉嫁裝潢費用予被上訴人等語，亦提出協議書草稿
    、工程合約書及照片為證（見本院卷第22至26、79至101頁
    ）。經查：
  1.依兩造於94年8月17日簽訂之系爭買賣契約所載，買賣總價
    為1,450萬元，其中簽約備證款為100萬元，尾款為1,350萬
    元（見原審卷第17頁）。兩造復於簽約當日簽訂系爭折讓單
    載明：「承買人李玉嬋，出賣人董明秀因買賣座落台北市士
    林區○○○路69巷7-1號7樓房屋及座落基地，出賣人同意折
    讓裝潢補貼款新台幣壹佰柒拾萬元正予承買人，並得逕行自
    應付尾款扣減之」（見原審卷第23頁）；另簽訂「借屋裝修
    同意書」記載：「立同意書人李玉嬋（以下稱甲方）、董明
    秀（以下稱乙方）茲因買賣座落於台北市士林區○○○路69
    巷7之1號7樓房屋及基地，因買方須先行借屋裝修，特立同
    意書如下：一乙方同意於民國94年8月22日起，先借鎖匙予
    甲方裝潢此房屋，但未付清尾款不得搬入居住使用。…三以
    民國94年8月22日之房屋現況雙方點交完成」（見原審卷第
    24頁）。被上訴人乃自尾款1,350萬元扣減170萬元後，交付
    票載金額1,180萬元之本票予上訴人，亦有本票可稽（見原
    審卷第25頁），是被上訴人實際給付上訴人1,280萬元（含
    簽約備證款100萬元及尾款1,180萬元）。
  2.據證人柯玉慧（即承辦系爭不動產移轉登記之地政士）在本
    院到場證稱：「有看過（系爭折讓單），正本在我這裡」，
    「兩造透過中信房屋買賣系爭不動產，簽約價格是1,450萬
    元，簽約同時簽此份折讓單，但我並不清楚兩造為何簽此折
    讓單，此折讓單是與買賣同時簽定，此折讓單是我寫的，是
    依照兩造的意思寫的，兩造為何要寫此折讓單的真意，我不
    知道」等語（見本院卷第103頁背面）；而據證人汪瑞霞證
    稱：「（兩造簽訂系爭折讓單是）因為被告（即上訴人）當
    時是投資這個物件，原來希望房子裝潢好再出售，但又說如
    果有不錯的買主，可以折讓裝潢的價值。原告（即被上訴人
    ）當時想換有電梯的房子，原來被告給我賣的時候沒有裝潢
    ，但賣給原告時，被告已經在動工裝潢了，有拿估價單給原
    告看，被告希望用裝潢好後的價錢賣，但原告認為他現在看
    中的是未裝潢的，所以兩人在成交時，就講定把裝潢的錢便
    宜給他，付裝潢費的人是原告，監工裝潢的是被告。他們約
    定買賣價金，實際給付金額是1,280萬元，但原告確實有付
    了220或240萬元左加的裝潢費給設計師，設計師是被告找的
    。當初賣的是沒有裝潢好的房子，但正在動工的物件」，「
    （系爭買賣契約上記載總價1,450萬元是因為）當時銀行的
    貸款金額可達100%以上，被告認為房子裝潢好可以賣1,600
    多萬，為了配合原告貸款的需要，所以協議總價是1,450萬
    元」，「1,450萬元扣除裝潢費用，折讓170萬元，因為實際
    成交金額是1,280萬元」，「（兩造簽訂系爭買賣契約時，
    裝潢公司）他在拆裝（潢），把舊有的裝潢拆掉。被告已經
    跟裝潢公司談好裝潢的價格」，「我知道（原告）他是延用
    同一家（裝潢）公司，但價錢我不清楚」，「如果原告沒有
    要延用同一家裝潢公司，就會以1,280萬元買，不會用1,450
    萬元的合約價買」，「（借屋裝修同意書記載94年8月22日
    點交）因為94年8月17日簽約，被告已經找好裝潢公司，需
    要跟裝潢公司結清拆除費用，94年8月22日要借屋裝修，是
    借屋的人的責任，所以視同94年8月22日交屋」等語（見原
    審卷第126頁背面至127頁、129頁背面至第130頁）。則依證
    人汪瑞霞所為上開證詞，堪認上訴人原欲將系爭房屋裝潢完
    成後始出售系爭不動產，然於裝潢完成前即與被上訴人談妥
    買賣事宜，兩造因而於簽訂系爭買賣契約之同時，另簽立系
    爭折讓單，同意由被上訴人給付1,280萬元予上訴人，並由
    被上訴人逕行支付系爭房屋之裝潢費用170萬元予訴外人沈
    峻榮。由此足見，倘上訴人於系爭房屋完成裝潢後始出售系
    爭不動產予被上訴人，則被上訴人應給付1,450萬元價金予
    上訴人，而由上訴人給付170萬元裝潢費用予訴外人沈峻榮
    ；然因系爭房屋於出售時尚未完成裝潢，故由被上訴人給付
    1,280萬元價金予上訴人，並由被上訴人逕行給付170萬元裝
    潢費用予訴外人沈峻榮。是不論系爭房屋之裝潢費用係由何
    人支付，被上訴人取得系爭不動產之代價均為1,450萬元。
  3.被上訴人係以1,450萬元之代價取得系爭不動產，嗣因發現
    系爭房屋具有氯離子含量過高之瑕疵，而以1,170萬元將系
    爭不動產出售予訴外人蔡志平，已如前述，是被上訴人主張
    其因系爭房屋具有上開瑕疵致受有交易價值減損280萬元之
    損害，自屬有據。上訴人雖又抗辯兩造多次協商由上訴人買
    回系爭不動產，被上訴人並委託律師撰寫協議書，該協議書
    載明被上訴人要求上訴人返還之買賣價金為1,280萬元，而
    非1,450萬元，足見系爭不動產之買賣價金確為1,280萬元等
    語，並提出協議書2份為證（見本院卷第22至26頁）。惟查
    上開協議書第1點均記載：「乙方（即上訴人）同意無條件
    返還已收受甲方（即被上訴人）之價金1,280萬元整，且為
    彌補甲方『不可拆除之裝潢及衍生費用』之損失，同意給付
    甲方總計新台幣（下同）1370萬元整…」（見本院卷第22、
    25頁），足見被上訴人所欲請求之金額，除實際給付予上訴
    人之價金1,280萬元外，尚請求賠償「裝潢及衍生費用」；
    況上開協議書所載內容僅係被上訴人同意接受之和解條件，
    上訴人既未簽署同意，兩造自不受上開協議書所載內容之拘
    束。是尚不能僅憑上開協議書所載內容，即認系爭不動產於
    兩造簽訂系爭買賣契約時，其交易價值僅1,280萬元。
  (二)上訴人雖又抗辯被上訴人已因假執行獲清償137,856元，應
    自被上訴人所得請求金額中扣除等語，並提出支票為證（見
    本院卷第145頁）。惟查被上訴人執原審判決聲請對上訴人
    為假執行所獲給付部分，尚非終局之清償債務行為，僅涉被
    上訴人於本件判決確定後如何聲請繼續執行或應否負返還、
    賠償責任之問題，自不能從被上訴人本件請求金額中扣除，
    是上訴人所為此部分抗辯，於法不合，不應准許。
六、綜上所述，被上訴人依民法第227條第1項規定，請求上訴人
    給付280萬元，及自起訴狀繕本送達翌日即98年8月29日（見
    原審卷第57頁）起至清償日止，按年息5%計算之利息部分，
    為有理由，應予准許。又本件被上訴人起訴請求上訴人給付
    上開款項，其主張之請求權基礎為民法第227條第1項、第
    360條及第359條之規定，並陳明請求法院擇一為有利於被上
    訴人之判決（見原院卷第152頁背面第4至6列、第163頁倒數
    第2至5列）。本院既認被上訴人依民法第227條第1項規定請
    求為有理由，則就被上訴人依其餘請求權基礎所為請求是否
    有理由，自無須再予審論。從而，原審就此部分所為上訴人
    敗訴之判決，核無違誤，上訴意旨指摘原判決此部分為不當
    ，求予廢棄改判，為無理由，應予駁回。
七、至兩造其餘之攻擊或防禦方法及未經援用之證據，經本院斟
    酌後，認為均不足以影響本判決之結果，自無逐一詳予論駁
    之必要，併此敘明。
八、據上論結，本件上訴為無理由，依民事訴訟法第449條第1項
    、第78條，判決如主文。
中    華    民    國    100    年   12   月    13    日
                    民事第四庭
                        審判長法  官  張劍男
                              法  官  陳靜芬
                              法  官  彭昭芬
正本係照原本作成。
如不服本判決，應於收受送達後20日內向本院提出上訴書狀，其
未表明上訴理由者，應於提出上訴後20日內向本院補提理由書狀
（均須按他造當事人之人數附繕本）上訴時應提出委任律師或具
有律師資格之人之委任狀；委任有律師資格者，另應附具律師資
格證書及釋明委任人與受任人有民事訴訟法第466條之1第1項但
書或第2項（詳附註）所定關係之釋明文書影本。如委任律師提
起上訴者，應一併繳納上訴審裁判費。
中    華    民    國   100    年    12    月    14    日
                              書記官  丁華平
附註：
民事訴訟法第466條之1（第1項、第2項）：
對於第二審判決上訴，上訴人應委任律師為訴訟代理人。但上訴
人或其他法定代理人具有律師資格者，不在此限。
上訴人之配偶、三親等內之血親、二親等內之姻親，或上訴人為
法人、中央或地方機關時，其所屬專任人員具有律師資格並經法
院認為適當者，亦得為第三審訴訟代理人。